臺灣高等法院刑事判決
110年度上易字第436號
上  訴  人  臺灣士林地方檢察署檢察官
被      告  談元凱




上列上訴人因被告詐欺案件，不服臺灣士林地方法院109年度審
易字第722號，中華民國109年12月2日第一審判決（起訴案號：
臺灣士林地方檢察署109年度偵字第1344號），提起上訴，本院
判決如下：
    主  文
原判決撤銷。
談元凱犯如附表一宣告刑欄所示之罪，累犯，各處如附表一宣告
刑欄所示之刑。得易科罰金部分，應執行有期徒刑壹年，如易科
罰金，以新臺幣壹仟元折算壹日。
扣案如附表二所示之物均沒收之。未扣案如附表三所示之物均沒
收之，於全部或一部不能沒收或不宜執行沒收時，追徵其價額。
    犯罪事實
一、談元凱前因竊盜案件，經臺灣高雄地方法院102年度簡字第4
    276號判決處有期徒刑6月確定；再因竊盜案件，經同法院以
    103年度簡字第2230號判決處有期徒刑6月、5月（5次）、4
    月（8次）確定；復因竊盜案件，經臺灣高雄地方法院以103
    年度審易字第1081號判決處有期徒刑4月（7次）確定；上開
    案件，經臺灣高雄地方法院104年度聲字第4436號裁定應合
    併執行有期徒刑5年，於民國107年10月29日縮短刑期出監而
    執行完畢。猶不知悔改，談元凱於108年8月間，因手機遊戲
    化名「冰心貝貝」而結識同為玩家之王仲先，竟意圖為自己
    不法所有，基於詐欺取財之分別犯意，在通訊軟體LINE上以
    暱稱「嘉韻」、「工讀生」之香港女性自稱，於108年8月間
    至12月間，分別為下列行為：
　⒈108年8月19日，以LINE訊息對王仲先佯稱：我遭家人逼迫要
    至大陸相親，欲逃至臺灣，會由友人「廖思淇」至香港將我
    帶往臺灣，因而需要現金借款及在臺灣可以使用之門號、手
    機，且佯稱為免王仲先往來疲累，希望王仲先將其車牌號碼
    00-00 號之大型重型機車留在高雄，「廖思淇」將安排談元
    凱代為收取並保管機車等語，致王仲先陷於錯誤，於108 年
    8 月19日中午12時15分許，在高雄市○○區○○路000 ○000 號
    統聯楠梓站，交付現金新臺幣（下同）1萬6000元、IPHONE8
     PLUS白色手機1 支、門號0000-000-000號SIM 卡、黑色全
    罩安全帽、車牌號碼00-00 號之大型重型機車1 部及機車鑰
    匙1把予談元凱。
　⒉於108年10月14日，以LINE訊息對王仲先佯稱：為答謝談元凱
    保管上開大型重型機車，需交3 萬元謝禮予談元凱等語，致
    王仲先陷於錯誤，同意代為墊付，於108 年10月15日晚間7
    時許，在臺北市○○區○○路0 段0 號京站百貨公司內，交付3
    萬元予談元凱。
　⒊於108年11月2日，以LINE訊息對王仲先佯稱：其家人希望能
    答謝談元凱代為保管機車，希望王仲先為其代墊5 萬元謝禮
    予談元凱等語，致王仲先陷於錯誤，同意代為墊付，於108 
    年11月3 日晚間9時35分許，在高雄市楠梓火車站外某處，
    交付5萬元予談元凱。
　⒋於108年12月1日，以LINE訊息對王仲先佯稱：希望王仲先能
    與其假裝要結婚而購買戒指以取信家人，並稱已購買2 人戒
    指，價金尚差12萬元，希望王仲先能代為墊付等語，致王仲
    先陷於錯誤，同意代為墊付，而於108 年12月3 日下午6時3
    0分許，在高雄市楠梓區統聯楠梓站，交付12萬元予談元凱
    。
　⒌於108年12月27日，以LINE訊息對王仲先佯稱：因談元凱為其
    代付戒指價金，且年底前需用錢，希望王仲先能代為支付及
    借貸等語，因王仲先察覺有異，先於108年12月29日下午1時
    許先前往警局報案，並於108 年12月29日下午3時許，與談
    元凱相約在臺北市○○區○○路0 段0號京站百貨公司外，談元
    凱則攜帶其於高雄市市區以1600元購得之戒指前往，到場後
    ，並對王仲先詐稱該只戒指是於點睛品購得，價值37萬元，
    並將戒指交與王仲先，王仲先則交付員警事先準備裝有假鈔
    一疊之紙袋，交付後談元凱即遭員警當場逮捕而未遂，並扣
    得上開戒指、戒指盒。
二、案經王仲先訴由臺北市政府警察局大同分局報告偵辦。
    理  由
一、證據能力：
    本判決下列認定犯罪事實所憑被告以外之人於審判外所為之
    陳述（含書面供述），檢察官、被告於本院均不爭執證據能
    力（本院卷第60至63頁），本院審酌本案證據資料作成時之
    情況，核無違法取證或其他瑕疵，證據力亦無明顯過低之情
    形，且與待證事實具有關連性，認為以之作為證據為適當，
    依刑事訴訟法第159條之5規定，自均得作為證據。至非供述
    證據部分，檢察官、被告亦均不爭執證據能力，且均查無違
    反法定程序取得之情形，自亦有證據能力。
二、認定犯罪事實所憑證據及理由：
    上開犯罪事實業據被告坦承不諱，核與告訴人王仲先於偵查
    、原審審理時之情節相符，並有臺北市政府警察局大同分局
    扣押物品目錄表、搜索扣押筆錄暨扣押物照片、扣押物品清
    單、被告與告訴人王仲先之LINE翻拍照片、109 年2 月21日
    告訴人王仲先之刑事補充資料、109 年9 月17日士林地院之
    公務電話紀錄、告訴人王仲先之手機簡訊資料料(本院卷第1
    00、134頁、偵卷第51、57至61、63至85、87至88、127、12
    9 至140 頁；原審卷第177、179、221至229頁) ，足認被告
    上開任意性自白確與事實相符，堪以採信，從而，事證明確
    ，被告犯行堪予認定。
三、論罪及刑罰加重減輕之事由：
　㈠核被告就事實欄⒈至⒋所為，均係犯刑法第339 條第1 項之詐
    欺取財罪；就事實欄⒌所為，係犯同法第339 條第1 項、第3
     項之詐欺取財未遂罪。
  ㈡被告上揭5 次犯行，時間不同，犯意各別，行為互殊，應予
    分論併罰。
　㈢被告前因竊盜等案件，經臺灣高雄地方法院以102年度簡字第
    4276號判決判處有期徒刑6月；以103年度簡字第2230號判決
    判處有期徒刑6月、4月（共8罪）、5月（共5罪）；以103年
    度審易字第1081號判決處有期徒刑4月（共7罪），上開各罪
    經同法院以104年聲字第4436號裁定應執行有期徒刑5年確定
    ，於107年10月29日縮刑期滿執行完畢，此有本院被告前案
    紀錄表在卷可稽，其於有期徒刑執行完畢後，5年以內故意
    再犯本件有期徒刑以上之罪，為刑法第47條第1項所稱累犯
    。徵諸「有關累犯加重本刑部分，不生違反憲法一行為不二
    罰原則之問題。惟其不分情節，基於累犯者有其特別惡性及
    對刑罰反應力薄弱等立法理由，一律加重最低本刑，於不符
    合刑法第59條所定要件之情形下，致生行為人所受之刑罰超
    過其所應負擔罪責之個案，其人身自由因此遭受過苛之侵害
    部分，對人民受憲法第8條保障之人身自由所為限制，不符
    憲法罪刑相當原則，牴觸憲法第23條比例原則。於此範圍內
    ，有關機關應自本解釋公布之日起2年內，依本解釋意旨修
    正之。於修正前，為避免發生上述罪刑不相當之情形，法院
    就該個案應依本解釋意旨，裁量是否加重最低本刑」（108
    年2月22日公布之司法院釋字第775號解釋參照）。本院審酌
    被告構成累犯之前案，均為同為財產犯罪之竊盜犯罪，且被
    告甫執行完畢尚未逾1年，即對告訴人詐欺數次，足見其符
    合累犯者有其特別惡性及對刑罰反應力薄弱，且依本案犯罪
    情節情節、斟酌告訴人所受之財產侵害、被告之年齡、社會
    經驗等一切情狀，本院認依累犯規定加重，尚符合罪刑相當
    原則，爰就本件被告所犯之罪，均依刑法第47條第1項規定
    ，均加重其刑。 
　㈣被告事實欄⒌所示犯行，雖已著手於詐欺行為之實施，惟因遭
    警方查獲而尚未取得財物，為未遂犯，爰依刑法第25條第2 
    項規定，減輕其刑，並依法先加後減之。
四、撤銷改判之理由、科刑及沒收：
　㈠原審以被告犯詐欺取財罪、詐欺取財未遂罪等犯行事證明確
    ，予以論罪科刑，固非無見。惟：
　⒈被告係累犯，且應依刑法第47條第1項規定加重其刑，業如前
    述，原審未對被告論以累犯及依前開規定加重其刑，尚有未
    洽。
　⒉再按量刑輕重雖屬事實審法院職權裁量事項，為求個案裁判
    妥當性，仍應受比例原則及公平原則限制，且刑事審判旨在
    實現刑罰權分配正義，法院對有罪被告科刑應符合罪刑相當
    原則，使輕重得宜、罰當其罪以契合社會法律感情，此所以
    刑法第57條明定科刑應審酌一切情狀，尤應注意各款所列事
    項以為科刑輕重標準（最高法院93年度台上字第5073號、93
    年度台上字第6726號判決要旨參照）。查被告於犯罪後，迄
    今未徵得告訴人王仲先之諒解，且並未賠償告訴人王仲先(
    本院卷第30至31頁)，告訴人所受損害未受實際填補，衡諸
    被告上開犯罪情節造成告訴人財產之損失，犯罪後又未賠償
    告訴人，原審就事實欄⒈至⒌部分，被告分別詐得之財物為事
    實欄⒈為重型機車1台、IPHONE8 PLUS手機1支、安全帽1頂，
    事實欄⒉、⒊、則分別為3萬元、5萬元，事實欄⒋為12萬元，
    事實欄⒌為詐欺18萬元未遂，原審就被告所犯事實欄⒈至⒌僅
    各量處有期徒刑5月、4月、4月、5月、3月，其中⒈、⒋部分
    ，財物價值、金額均較高，雖其中重型機車業已返還告訴人
    ，然相較被告歷次詐得之財物觀之，原審就事實欄⒈、⒋所量
    處之刑，即屬過輕，難收懲儆之效，揆諸前揭罰刑相當原則
    ，應認原審就事實欄⒈、⒋部分裁量之刑度尚非允當，是檢察
    官就此部分上訴指原判決量刑過輕，指摘原判決不當，為有
    理由。至事實欄⒉、⒊、⒌部分，雖原審漏為依累犯加重，為
    本院綜合本案犯罪情節，然認原審就此部分之量刑，尚屬允
    當，是檢察官就事實欄⒉、⒊、⒌部分指原判決量刑過輕，指
    摘原判決不當，為無理由。 
　⒊綜上，檢察官上訴雖未指摘⒈ 部分，但原判決既有上開不當
    之處，仍屬無可維持，自應由本院就原判決撤銷改判。
  ㈡爰以行為人之責任為基礎，審酌被告不思以正常管道獲取所
    需，竟以詐欺手法詐取財產，及被告自陳原本只想騙告訴人
    重型機車，騙到重型機車後開銷太大，而繼續騙告訴人之犯
    罪動機（偵卷第99頁），致告訴人受有損害，所為實有不該
    ，應予非難；且被告於犯罪後雖坦承犯行，惟迄今仍未與告
    訴人等達成和解，或賠償其損害，犯罪後態度難認良好，復
    兼衡被告未婚，無親屬由其扶養，入監執行前於夜市設攤，
    月收入約新臺幣（下同）6 萬元之家庭、生活、經濟狀況，
    大學畢業之智識程度，業據被告供陳在卷（原審卷第136 頁
    ），暨其犯罪目的、手段、犯罪所得非微等一切情狀，量處
    如附表一所示之刑，並就得易科罰金部分，諭知易科罰金之
    折算標準。
　㈢綜合判斷被告整體犯罪之非難評價、各罪間關係、法益侵害
    之整體效果，考量犯罪人個人特質，並適度反應其行為之不
    法與罪責程度，及對其施以矯正之必要性，且貫徹刑法公平
    正義之理念，爰就有期徒刑得易科罰金部分，酌定應執行刑
    如主文第2 項所示，併諭知易科罰金之折算標準。　
　㈣沒收部分：
　⒈按供犯罪所用、犯罪預備之物或犯罪所生之物，屬於犯罪行
    為人者，得沒收之，刑法第38條第2 項定有明文。查，扣案
    如附表二所示之物，其中行動電話1 支為被告所有供其犯事
    實欄⒈ 至⒌ 所示詐騙告訴人之用，另戒指1 個（含盒）為被
    告所有供其如事實欄⒌ 所示詐騙告訴人之用，屬被告所有供
    犯罪所用之物，業據被告於原審審理中供承明確（原審卷第
    135 頁），爰均依刑法第38條第2 項規定宣告沒收。
  ⒉按犯罪所得，屬於犯罪行為人者，沒收之；前2 項之沒收，
    於全部或一部不能沒收或不宜執行沒收時，追徵其價額；犯
    罪所得已實際合法發還被害人者，不予宣告沒收或追徵，刑
    法第38條之1 第1 項前段、第3 項、第5 項分別定有明文。
    查被告各次詐欺告訴人所得之現金、手機、安全帽（詳如附
    表三）雖均未扣案，然既屬其犯罪所得，均應依上開規定宣
    告沒收，並於全部或一部不能或不宜執行沒收時，追徵其價
    額。
  ⒊被告於犯罪事實欄⒈所示詐得之大型重型機車，雖屬犯罪所得
    ，惟已實際合法發還告訴人，有臺灣士林地方法院公務電話
    紀錄附卷可憑（原審卷第179 頁），依刑法第38條之1 第1 
    項後段、第5 項規定，爰不予宣告沒收或追徵。　
  ⒋至行動電話門號0000000000號SIM 卡1 張，雖係被告詐欺所
    得，惟係告訴人王仲先所申請登記，且屬個人專屬物品，經
    掛失、補發後，即失其原有功能，是如對上開物品宣告沒收
    或追徵，實欠缺刑法上之重要性，爰依刑法第38條之2 第2 
    項規定，故亦不予宣告沒收或追徵。
五、至告訴人另指稱行動電話門號0000000000號遭被告使用後，
    受有電信費、APPLE STORE 費用等損失等語（見臺灣士林地
    方檢察署109 年度偵字第1344號卷第43頁，本院卷第213 至
    214 頁）。惟附表一編號1 詐欺方式欄，就被告詐騙告訴人
    經過，僅提及被告佯稱需要在臺灣可以使用之門號、手機等
    語，附表一編號1 交付款項時間、地點欄僅記載告訴人交付
    IPHONE 8 PLUS 手機1 支、門號0000000000號SIM卡予被告
    ，未敘及被告使用告訴人上開門號通話、於APPLESTORE 購
    買商品之時間、地點、方式，此部分不在起訴之範圍，且與
    前揭本院論罪科刑部分不具有一罪關係，本院就此自無從審
    究，併此敘明。
據上論斷，應依刑事訴訟法第369條第1項前段、第364條、第299
條第1項前段，判決如主文。
本案經檢察官陳貞卉提起公訴，檢察官許鈺茹到庭執行職務。
中　　華　　民　　國　　110 　年　　5 　　月　　19　　日
                  刑事第七庭    審判長法　官  孫惠琳
　　　　　　　 　　　　　　　　　     法　官  張育彰
　　　　　　　 　　　　　　　　　     法　官  王惟琪
以上正本證明與原本無異。
不得上訴。
                                      書記官  尤朝松
中　　華　　民　　國　　110 　年　　5 　　月　　19　　日
附錄：本案論罪科刑法條全文
刑法第339條（普通詐欺罪）
意圖為自己或第三人不法之所有，以詐術使人將本人或第三人之
物交付者，處 5 年以下有期徒刑、拘役或科或併科 50 萬元以
下罰金。
以前項方法得財產上不法之利益或使第三人得之者，亦同。
前二項之未遂犯罰之。

附表一：
編號 犯罪時間 宣告刑  1 108 年8 月19日（即事實欄⒈） 談元凱犯詐欺取財罪，累犯，處有期徒刑捌月。  2 108 年10月15日（即事實欄⒉） 談元凱犯詐欺取財罪，累犯，處有期徒刑肆月，如易科罰金，以新臺幣壹仟元折算壹日。  3 108 年11月3 日（即事實欄⒊） 談元凱犯詐欺取財罪，累犯，處有期徒刑肆月，如易科罰金，以新臺幣壹仟元折算壹日。  4 108 年12月3 日（即事實欄⒋） 談元凱犯詐欺取財罪，累犯，處有期徒刑陸月，如易科罰金，以新臺幣壹仟元折算壹日。  5 108 年12月29日（即事實欄⒌） 談元凱犯詐欺取財未遂罪，累犯，處有期徒刑參月，如易科罰金，以新臺幣壹仟元折算壹日。 

附表二：
編號             扣案物名稱 1 IPHONE XS MAX 行動 電話壹支 2 TIFFANY 戒指壹個（含盒） 

附表三：
編號            未扣案物名稱 1 新臺幣壹萬陸仟元 2 IPHONE8 行動電話壹支 3 安全帽壹頂 4 新臺幣參萬元 5 新臺幣伍萬元 6 新臺幣壹拾貳萬元